臺灣新北地方法院刑事判決
111年度審金訴字第64號
公  訴  人  臺灣新北地方檢察署檢察官
被      告  楊一新


上列被告因違反洗錢防制法等案件，經檢察官提起公訴（111年
度偵緝字第3230號）及移送併案審理（111年度偵緝字第3231號
、第3232號），被告於本院準備程序中就被訴事實為有罪之陳述
，經告知簡式審判程序之旨，並聽取當事人之意見後，經本院合
議庭裁定由受命法官獨任進行簡式審判程序，判決如下：
    主  文
楊一新幫助犯洗錢防制法第十四條第一項之洗錢罪，處有期徒刑
參月，併科罰金新臺幣壹萬元，罰金如易服勞役，以新臺幣壹仟
元折算壹日。
    事  實
一、楊一新知悉金融帳戶係個人理財之重要工具，為攸關個人財產
    、信用之表徵，依一般社會生活之通常經驗，可預見提供自
    己金融帳戶之帳號及密碼交付他人使用，可能成為該人作為不
    法收取他人款項及用以掩飾、隱匿財產犯罪所得之工具，竟
    仍基於幫助詐欺及幫助洗錢之不確定故意，於民國
　　110年6月初某日，在新北市三重區某旅館內，將其所申辦之
    國泰世華商業銀行帳號000000000000號帳戶(下稱國泰世華
    銀行帳戶)、中國信託商業銀行帳號000000000000號帳戶（
    下稱中信銀行帳戶）之存摺、提款卡、密碼及網路銀行帳號
    （含密碼）等金融資料，一併提供予真實姓名年籍不詳之詐
    欺集團成員使用，以此方法幫助他人從事財產犯罪收取被害
    人款項及掩飾、隱匿財產犯罪所得。而該詐欺集團成員即共
    同意圖為自己不法所有，基於詐欺取財及洗錢之犯意聯絡，
    於如附表編號1至3所示時間，以如附表編號1至3所示方式，
    詐欺如附表編號1至3所示之許安迪等3人，致其等各自陷於
    錯誤，依指示於如附表編號1至3所示匯款時間，將如附表編
    號1至3所示匯入金額匯至如附表編號1至3所示之帳戶內，旋
    遭上開詐騙集團不詳成員提領或轉匯一空，以此方式掩飾及
    隱匿詐欺犯罪所得之去向及所在。
二、案經許安迪訴由新北市政府警察局新莊分局報告臺灣新北地
    方檢察署檢察官偵查起訴；姚誌強訴由新北市政府警察局板
    橋分局、蘇湘婷訴由南投縣政府警察局草屯分局分別報告臺
    灣新北地方檢察署檢察官移送併辦。　
　　理  由
一、查本案被告楊一新所犯係死刑、無期徒刑、最輕本刑為3年
    以上有期徒刑以外之罪，且非高等法院管轄第一審案件，其
    於準備程序中就被訴事實為有罪之陳述，經本院告知簡式審
    判程序之旨，並聽取公訴人、被告之意見後，本院合議庭裁
    定由受命法官獨任進行簡式審判程序審理，則本案證據之調
    查，依刑事訴訟法第273條之2規定，自不受同法第159條第1
    項、第161條之2、第161條之3、第163條之1及第164條至第1
    70條規定之限制，合先敘明。
二、上開犯罪事實，業據被告於本院準備程序及審理時坦承不諱
    ，核與證人即告訴人許安迪、姚誌強、蘇湘婷於警詢時證述
    之情節相符（見111年度偵字第608號卷【下稱偵字第608號
    卷】第9至11頁；110年度偵字第42481號卷【下稱偵字第
　　42481號卷】第10頁；110年度偵字第46275號卷【下稱偵字
    第46275號卷】第17至19頁），並有上開國泰世華銀行帳戶
    、中信銀行帳戶之客戶基本資料暨交易明細表、告訴人許安
    迪提出之對話紀錄及匯款資料、告訴人姚誌強提出之匯款資
    料、告訴人蘇湘婷提出之網頁列印資料、對話紀錄及匯款資
    料等附卷可稽（見偵字第608號卷第15至23頁、第51至59頁
    ；偵字第42481號卷第21頁、第23頁、第32至33頁；偵字第4
    6275號卷第37、42頁、第83頁、第86至89頁），足認被告前
    揭任意性自白與事實相符，堪以採信。本案事證明確，被告
    犯行洵堪認定，應依法論科。
三、論罪科刑：
(一)罪名：　
 1、按刑法上之幫助犯，係對於犯罪與正犯有共同之認識，而以
    幫助之意思，對於正犯資以助力，而未參與實施犯罪之行為
    者而言（最高法院75年度台上字第1509號、88年度台上字第
    1270號判決意旨參照）；是以，如未參與實施犯罪構成要件
    之行為，且係出於幫助之意思提供助力，即屬幫助犯，而非
    共同正犯。次按幫助犯之故意，除需有認識其行為足以幫助
    他人實現故意不法構成要件之「幫助故意」外，尚需具備幫
    助他人實現該特定不法構成要件之「幫助既遂故意」，惟行
    為人只要概略認識該特定犯罪之不法內涵即可，無庸過於瞭
    解正犯行為之細節或具體內容，此即學理上所謂幫助犯之「
    雙重故意」；又金融帳戶乃個人理財工具，依我國現狀，申
    設金融帳戶並無任何特殊限制，且可於不同之金融機構申請
    多數帳戶使用，是依一般人之社會通念，若見他人不以自己
    名義申請帳戶，反而收購或借用別人之金融帳戶以供使用，
    並要求提供提款卡及告知密碼，則提供金融帳戶者主觀上如
    認識該帳戶可能作為對方收受、提領特定犯罪所得使用，對
    方提領後會產生遮斷金流以逃避國家追訴、處罰之效果，仍
    基於幫助之犯意，而提供該帳戶之提款卡及密碼，以利洗錢
    實行，仍可成立一般洗錢罪之幫助犯（最高法院108 年度台
    上大字第3101號裁定意旨參照）。
 2、經查，本案被告雖提供上開金融帳戶予真實姓名年籍不詳之
    人使用，並由該人所屬詐欺集團成員持以作為實施詐欺取財
    、洗錢犯行之犯罪工具，且用以製造金流斷點，而掩飾或隱
    匿該等犯罪所得之去向、所在，然其單純提供帳戶供人使用
    之行為，並不等同於向被害人施以欺罔之詐術行為，亦與直
    接實施洗錢行為尚屬有間，且無證據證明被告有參與詐欺取
    財、洗錢犯行之構成要件行為，或與該不詳人士暨所屬詐欺
    集團成員有詐欺取財、洗錢之犯意聯絡，則被告提供帳戶供
    人使用之行為，當係對於該不詳人士暨所屬詐欺集團成員遂
    行詐欺取財、洗錢犯行資以助力。是核被告所為，係犯刑法
    第30條第1項前段、第339條第1項之幫助詐欺取財罪，及刑
    法第30條第1項前段、洗錢防制法第2條第2款、第14條第1項
    之幫助一般洗錢罪。
(二)起訴效力所及部分：
　　公訴意旨雖未論及被告幫助犯如附表編號2至3所示詐欺取財
    、一般洗錢犯行部分（即臺灣新北地方檢察署檢察官111年
    度偵緝字第3231號、第3232號移送併辦部分），然此部分與
    起訴之犯罪事實，有想像競合犯之裁判上一罪關係（詳後述
    ），為起訴效力所及，本院自得併予審理。　　　　
(三)罪數：
    洗錢防制法透過防制洗錢行為，促進金流透明，得以查緝財
    產犯罪被害人遭騙金錢之流向，而兼及個人財產法益之保護
    ，從而，洗錢防制法第14條第1項洗錢罪之罪數計算，應以
    被害人人數為斷（最高法院110年度台上字第1812號判決意
    旨參照）。被告以一個提供本案國泰世華銀行帳戶、中信銀
    行帳戶之行為，同時幫助詐欺集團成員對附表編號1至3所示
    告訴人施用詐術騙取其等財物，及將附表編號1至3所示告訴
    人匯入款項轉出及提領，隱匿該等犯罪所得去向，而犯3次
    詐欺取財罪、洗錢罪，係一行為觸犯數幫助詐欺取財罪、幫
    助洗錢罪等數罪名，為想像競合犯，應依刑法第55條前段規
    定，從一重論以幫助一般洗錢罪處斷。
(四)刑之減輕：　
 1、被告基於幫助之不確定故意為上開犯行，為幫助犯，依刑法
    第30條第2項規定，按正犯之刑減輕之。
 2、按洗錢防制法第16條第2項規定：「犯前二條之罪，在偵查
    或審判中自白者，減輕其刑。」此一規定，解釋上在幫助犯
    應有其適用。是以，被告於本院準備程序及審理時既均自白
    上開犯行不諱，就其所犯幫助一般洗錢罪，爰依洗錢防制法
    第16條第2項之規定減輕其刑，並依刑法第70條規定遞減輕
    之。
(五)量刑：
    爰以行為人之責任為基礎，審酌被告明知現今詐欺集團橫行
    ，竟仍率然提供金融帳戶供他人使用以逃避犯罪之查緝，助
    長財產犯罪之猖獗，且嚴重破壞社會治安，並有礙金融秩序
    ，另增加被害人謀求救濟及執法機關追查犯罪之困難，行為
    誠屬不當，應予非難；兼衡其犯罪動機、目的、手段及素行
    （見本院卷附臺灣高等法院被告前案紀錄表），並參以其國
    中畢業之智識程度（見本院卷附之被告個人戶籍資料查詢結
    果）、於本院審理時自陳之家庭生活與經濟狀況（詳見本院
    簡式審判筆錄第4頁）、各告訴人所受損失，及犯後尚知坦
    承犯行，惟未能與各告訴人達成和解賠償損害之犯後態度等
    一切情狀，量處如主文所示之刑，並就併科罰金刑部分，諭
    知易服勞役之折算標準，以資懲儆。又依刑法第41條第1項
    規定得易科罰金之罪以所犯最重本刑為「5年有期徒刑以下
    之刑」者為限，本案被告所為係幫助犯洗錢防制法第14條第
    1項之一般洗錢罪，其法定刑為「7年以下有期徒刑」，非屬
    得易科罰金之法定刑，是其所犯雖經本院判處有期徒刑3月
    ，依法不得易科罰金，惟仍得依刑法第41條第3項規定請求
    易服社會勞動，附此敘明。
四、未予宣告沒收之說明：　　
　　按犯罪所得，屬於犯罪行為人者，沒收之；前2項之沒收，
    於全部或一部不能沒收或不宜執行沒收時，追徵其價額，刑
    法第38條之1第1項前段、第3項分別定有明文。經查，被告
    雖將前開帳戶提供他人遂行詐欺取財、洗錢之犯行，而經本
    院認定如前，然依卷內事證尚無積極證據證明被告因提供帳
    戶供他人使用而獲有犯罪所得，自無宣告沒收犯罪所得之必
    要。另被告並非提領告訴人受騙款項之人，對於該等贓款未
    具有所有權或事實上處分權限，亦無從依洗錢防制法第18條
    第1項就此部分諭知沒收，併予敘明。
據上論斷，應依刑事訴訟法第273條之1第1項、第299條第1項前
段，洗錢防制法第2條第2款、第14條第1項、第16條第2項，刑法
第11條前段、第30條第1項前段、第2項、第339條第1項、第55條
前段、第42條第3項，刑法施行法第1條之1第1項，判決如主文。
本案經檢察官許智鈞提起公訴，檢察官黃明絹到庭執行職務。　
中　　華　　民　　國　　111 　年　　11　　月　　9 　　日
                  刑事第二十五庭  法  官  白光華
以上正本證明與原本無異
如不服本判決，應於判決送達後20日內敘明上訴理由，向本院提
出上訴狀 (應附繕本) ，上訴於臺灣高等法院。其未敘述上訴理
由者，應於上訴期間屆滿後20日內向本院補提理由書「切勿逕送
上級法院」。
　　　　　　　　　　　　　　　　  書記官　楊貽婷
中　　華　　民　　國　　111 　年　　11　　月　　9 　　日
附錄本案論罪科刑法條全文：
洗錢防制法第2條
本法所稱洗錢，指下列行為：
一、意圖掩飾或隱匿特定犯罪所得來源，或使他人逃避刑事追訴
    ，而移轉或變更特定犯罪所得。
二、掩飾或隱匿特定犯罪所得之本質、來源、去向、所在、所有
    權、處分權或其他權益者。
三、收受、持有或使用他人之特定犯罪所得。

洗錢防制法第14條
有第二條各款所列洗錢行為者，處7年以下有期徒刑，併科新臺
幣5百萬元以下罰金。
前項之未遂犯罰之。
前二項情形，不得科以超過其特定犯罪所定最重本刑之刑。

中華民國刑法第339條
意圖為自己或第三人不法之所有，以詐術使人將本人或第三人之
物交付者，處5年以下有期徒刑、拘役或科或併科50萬元以下罰
金。
以前項方法得財產上不法之利益或使第三人得之者，亦同。
前二項之未遂犯罰之。

附表一：
編號 告訴人/被害人 詐欺方式 匯款時間 匯入金額 （新臺幣） 匯入帳戶 111年度偵緝字第3230號起訴書      1 許安迪 本案詐騙集團不詳成員於110年4月17日14時40分許起，以社群軟體臉書廣告「陳怡蓉-金勢資財」吸引許安迪私訊後，加入通訊軟體LINE群組，並以該群組老師名義，佯稱：可報明牌、參加課程或由老師代操而投資獲利，並在IGMarkets平台上提取獲利云云，致許安迪陷於錯誤，而依指示於右列時間匯款。 ①110年6月9日13時53分許 ②110年6月9日13時55分許 ③110年6月9日13時58分許 ④110年6月9日13時59分許 ⑤110年6月10日0時7分許 ⑥110年6月10日0時9分許 ⑦110年6月10日0時12分許 ⑧110年6月11日10時23分許 ①5萬元 　        ②5萬元  ③5萬元 　 ④5萬元 　 ⑤5萬元 　 ⑥5萬元 　 ⑦5萬元 　 ⑧35萬元 本案國泰世華銀行帳戶 111年度偵緝字第3231、3232號併辦意旨書      2 姚誌強 本案詐騙集團不詳成員於110年5月26日某時許起，以社群軟體臉書投資廣告吸引姚誌強以通訊軟體LINE聯絡後，佯稱：在網路平臺投資獲利甚豐云云，致姚誌強陷於錯誤，而依指示於右列時間匯款。 ①110年6月10日15時36分許 ②110年6月10日15時37分許 ③110年6月10日15時38分許 ①5萬元                    ②5萬元 　 　 ③4萬元　 　　  本案中信銀行帳戶 3 蘇湘婷 本案詐騙集團不詳成員於110年6月5日23時27分許起，以社群軟體臉書廣告吸引蘇湘婷以通訊軟體LINE聯絡後，佯稱：在網路平臺投資獲利甚豐云云，致蘇湘婷陷於錯誤，而依指示於右列時間匯款。 ①110年6月9日（併辦意旨書誤載為6日）19時2分許 ①5萬元  本案國泰世華銀行帳戶